【裁判字號】    97,易,1330
【裁判日期】    970925
【裁判案由】    竊盜等
【裁判全文】
臺灣士林地方法院刑事判決              97年度易字第1330號
公  訴  人  臺灣士林地方法院檢察署檢察官
被      告  甲○○
上列被告因竊盜等案件，經檢察官提起公訴（97年度偵字第5543號）
，本院判決如下：
    主  文
甲○○以加害生命、身體之事，恐嚇他人致生危害於安全，處有
期徒刑參月，如易科罰金，以新臺幣壹仟元折算壹日；扣案開山
刀壹把沒收。
被訴竊盜部分無罪。
    事  實
一、甲○○曾因竊盜及公共危險案件，經本院以95年度簡字第52
    4 號分別判處拘役30日及罰金1 萬5,000 元確定，拘役刑部
    分於民國96年3 月28日執行完畢，因罰金刑無力完納，接續
    易服勞役，迄96年5 月18日易服勞役執行完畢出監（未構成
    累犯）。詎甲○○仍不知悔改，原本承租乙○○所有臺北縣
    八里鄉○○路○ 段147 巷14號1 樓分租雅房（下稱系爭房屋
    ），因乙○○已表示欲終止租約，甲○○因而心生不滿，於
    97年3 月19日晚上10時許，乙○○前往系爭房屋向甲○○收
    取租金之際，甲○○竟基於恐嚇之犯意，持拿桌上其所有之
    開山刀1 把插入所著之外套內、露出刀柄，而以：「不是沒
    有殺過人」、「有沒有看過刀子」、「如果不租給我，就要
    殺死你」等加害生命、身體之事，恐嚇乙○○，使乙○○心
    生畏懼，致生危害於安全。嗣乙○○於同年月29日報警並經
    警前往系爭房屋處理，始查獲上情，並扣得開山刀1 把。
二、案經乙○○訴由臺北縣政府警察局蘆洲分局報請臺灣士林地
    方法院檢察署檢察官偵查起訴。
    理  由
甲、有罪部分：
  一程序方面：
    本件被告所涉係恐嚇危害安全罪及竊盜罪，依刑事訴訟法第
    284 條之1 規定，應毋庸行合議審判。而被告對於本判決所
    引用之下列各項證據方法之證據能力，於本院審理時均表示
    無意見，且於法院調查證據時，知有刑事訴訟法第159 條第
    1 項不得為證據之情形，亦未於言詞辯論終結前聲明異議，
    本院審酌該等言詞陳述及書面陳述作成時之情況，尚無違法
    不當及證明力明顯過低之瑕疵，亦認為以之作為證據應屬適
    當，並無不宜作為證據之情事，依刑事訴訟法第159 條之5
    之規定，自得作為證據，合先敘明。
  二實體方面：
    (一)訊據被告於本院準備程序中坦承上開犯行（見本院卷第12
      頁），惟審理時翻異其詞，辯稱：當時是跟告訴人發生爭
      吵，伊是對告訴人說：「不要一直逼我要趕我走，不然的
      話見面就不好看。」並無恐嚇告訴人；至案發當天告訴人
      看到的開山刀是放在客廳電視機旁，伊並無把開山刀拿起
      來，更無對告訴人揮舞云云。
    (二)本院查：
      1.告訴人於97年3 月19日晚上10時許前往系爭房屋向被告
        收取租金，並表示希望被告搬至其他地方，但被告當時
        堅持不願意搬離；當時旁邊桌上有扣案之開山刀，當時
        被告直接拿起該把刀子，插在胸前外套，露出刀柄，然
        後一邊掏錢給告訴人一邊說：「我不是沒有錢... 兄弟
        怎樣怎樣.. 」 等若干沒有錢的藉口，並且接著以：「
        不是沒有殺過人」、「有沒有看過刀子」、「如果不租
        給我，就要殺死你」等言詞恐嚇告訴人，致使告訴人心
        生畏懼等情，業據告訴人於警詢及本院審理時之證述屬
        實（見偵卷第9 頁、本院卷第26頁、第33頁），並有開
        山刀1 把扣案可資佐證，堪予認定。
      2.案發當天陪同告訴人前往系爭房屋收取租金之告訴人配
        偶黃筱蘋，亦到庭結證稱：當時伊是在車上等待告訴人
        ，被告跟告訴人走出房屋時，被告身上敞開外套插著1
        把開山刀，露出刀柄，並跟告訴人說他房租不會欠，不
        要小看他等語（見本院卷第39頁），足以佐證告訴人指
        訴被告拿開山刀恐嚇告訴人之情節，並非虛妄；而被告
        所辯當時開山刀均放在客廳電視機旁，伊並未拿起來等
        語，顯屬無稽，不足採信。
      3.證人即同年月29日接獲告訴人報案而前往系爭房屋察看
        之員警利建德在偵查中亦結證稱：「（問：本案如何查
        獲開山刀？）我們接獲乙○○報案，說被人家拿刀恐嚇
        ，到現場時另一個同事跟乙○○到被告住處，問甲○○
        是不是有拿刀子恐嚇乙○○，甲○○就進去他住處拿一
        把刀子出來，當時他有承認，但到派出所作筆錄時他就
        否認有拿刀恐嚇。」（見偵卷第28頁）按員警利建德係
        接獲民眾報案始前往現場執行勤務之公務員，並非與被
        告或告訴人有何特殊情誼，其所證並無設詞虛構之疑慮
        ，因之，被告確於員警前往現場時，已向員警坦承持刀
        恐嚇之犯行，並主動將開山刀交付員警扣案，雖事後矢
        口否認，亦僅堪認係臨訟欲圖卸責之詞，不足採信。
      4.至告訴人何以97年3 月19日遭受恐嚇，惟遲至同年月29
        日始報警處理乙節，告訴人稱伊於3 月19日被恐嚇當天
        即因害怕而已打電話至派出所詢問，當時接電話之警員
        要告訴人再多蒐集證據，並未至現場處理；至3 月29日
        當天，因被告朋友所有之車輛停在系爭房屋隔壁被砸車
        ，告訴人當時有被通知到現場，警察也有到現場處理砸
        車案件，告訴人當時才一併向在場之警察說明被恐嚇之
        情節，並前往警局製作筆錄等語（見本院卷第33頁）；
        按告訴人就此已合理交代，核亦非全然無理，是尚無法
        以告訴人並未於案發第一時間即到警局製作筆錄，即為
        對被告有利認定。
      5.按刑法上所謂恐嚇，祇須行為人以足以使人心生畏怖之
        情事告知他人即為已足，其通知危害之方法並無限制，
        凡一切以直接之言語、舉動，或其他足使被害人理解其
        意義之方法或暗示其如不從將加危害，而使被害人心生
        畏怖者，均應包括在內。而該言語或舉動是否足以使他
        人生畏怖之心，應依社會一般觀念衡量之，如行為人之
        言語、舉動，依社會一般觀念，均認係惡害之通知，而
        足以使人生畏怖之心時，即可認屬恐嚇（最高法院22年
        度上字第1310號判例、73年度臺上字第1933號判決、84
        年度臺上字第813 號判決參照），被告甲○○明知告訴
        人不願再將系爭房屋租給伊，竟於告訴人要求伊搬離之
        際，以「不是沒有殺過人」、「有沒有看過刀子」、「
        如果不租給我，就要殺死你」等言語，對告訴人施以恐
        嚇，衡諸社會一般觀念，此種言詞之威嚇，足令一般人
        感覺受到威脅，其行為於客觀上已可認屬惡害之通知，
        並達足使人心生畏怖之程度，且告訴人當時確有心生恐
        懼之感，本件事證明確，被告甲○○恐嚇危害安全犯行
        堪予認定，應依法論科。
  三核被告甲○○所為，係犯刑法第305 條之恐嚇危害安全罪。
    爰審酌被告甲○○僅因被害人乙○○央求終止租約，即以加
    害被害人乙○○生命、身體之事施以恐嚇，其行為危害他人
    安全，對社會風氣產生不良影響，且被告犯後均狡卸其詞，
    毫無悔意，犯後態度不佳，又被告前有事實欄所載之論罪科
    刑紀錄，有臺灣高等法院被告前案紀錄表1 份在卷可按，並
    審酌其生活狀況、智識程度、犯罪動機、目的、手段、犯行
    輕重等一切情狀，量處如主文所示之刑，並諭知易科罰金之
    折算標準。
  四扣案開山刀1 把，為被告所有，業據被告供明在卷（見本院
    卷第42頁），並係被告供做本件恐嚇犯罪之物，爰依刑法第
    38條第1項第2款規定沒收。
乙、無罪部分：
  一公訴意旨另以：被告甲○○於97年2 月間內之某日，意圖為
    自己不法所有，拆解竊取被害人乙○○所有之系爭房屋所設
    鋁門窗得逞後，為被害人發現地上碎玻璃，詢問被告原因，
    被告始自承竊取鋁門窗，因認被告犯刑法第320 條第1 項竊
    盜罪嫌等語。
  二按犯罪事實應依證據認定之，無證據不得認定犯罪事實；又
    不能證明被告犯罪者，應諭知無罪之判決，刑事訴訟法第15
    4 條第2 項、第301 條第1 項分別定有明文。再按事實之認
    定，應憑證據，如未能發現相當證據，或證據不足以證明，
    自不能以推測或擬制之方法，為裁判基礎（最高法院40年臺
    上字第86號判例參照）；且認定犯罪事實所憑之證據，雖不
    以直接證據為限，間接證據亦包括在內，然而無論直接證據
    或間接證據，其為訴訟上之證明，須於通常一般之人均不致
    有所懷疑，而得確信其為真實之程度者，始得據為有罪之認
    定，倘其證明尚未達到此一程度，而有合理之懷疑存在，而
    無從使事實審法院得有罪之確信時，即應由法院為諭知被告
    無罪之判決（最高法院76年台上字第4986號判例參照）。且
    刑事訴訟制度受「倘有懷疑，則從被告之利益為解釋」、「
    被告應被推定為無罪」之原則所支配，故得為訴訟上之證明
    者，無論為直接或間接證據，須客觀上於一般人均不致有所
    懷疑而達於確信之程度者，始可據為有罪之認定，倘其證明
    尚未達於「確信」之程度，而有合理可疑存在時，即難據以
    為不利被告之認定。
  三公訴人認被告涉犯竊盜罪嫌，無非係以被害人乙○○於警詢
    中指述被告曾經向伊承認竊盜犯行為唯一憑證。訊據被告堅
    詞否認有何竊盜犯行，辯稱：系爭房屋並沒有裝設鋁門窗，
    鋁門窗早已拆解下來放置在外面擋土牆，伊並沒有將鋁門窗
    拿走等語。
  四經查：
    (一)被害人雖於警詢中指稱鋁門窗是被告在97年2 月16日由被
      告先將鋁門窗玻璃打破，再行拆解偷走販賣等語（見偵卷
      第9 頁），嗣經本院訊問後再次確認結證稱：伊應該是97
      年2 月16日發現鋁門窗不見，但發現當天往前回溯1 週伊
      前往系爭房屋時，還有看到該鋁門窗，因此被偷的時間應
      該是97年2 月9 日至同年月15日間某日；然該鋁門窗原先
      已被不詳之人拆解下來，放置在系爭房屋外面靠近洗衣機
      附近，伊雖曾詢問被告是否為被告所拆解置放該處，但仍
      無法確認拆解鋁門窗究為何人所為，且因該鋁門窗沒有喇
      叭鎖實際上也關不起來，另旁邊就是伊所有之房屋，因此
      該鋁門窗就一直放在該處等語（見本院卷第35頁、第36頁
      ）；此外，復有現場大門外觀照片4 張及地上遺留碎玻璃
      照片2 張存卷可資佐證；執是，可以推論被害人之鋁門窗
      應係於97年2 月9 日至同年月15日間某日，遭他人從系爭
      房屋外面靠洗衣機處竊取之事實。
    (二)本件被害人鋁門窗失竊雖為事實，然爭點為究否為被告所
      竊取？關於此爭點，被害人前於警詢中陳稱：甲○○向我
      承認，他先將鋁門窗的玻璃打破，再將鋁門窗拆解之後販
      賣換取現金等語（見偵卷第9 頁）。然查被害人實則並不
      知何人將鋁門窗拆解下來放置在房屋外面，警詢所稱被告
      拿去販買換現金亦僅為個人推測之詞，業據證人乙○○於
      本院證述屬實（見本院卷第36頁）；按證人並非熟嫻刑事
      訴訟法規之人，無法期待陳述時能明確區分何為事實之陳
      述以及何為意見之推測，惟此並不妨害其所指述鋁門窗遭
      竊此一事實之真實性；然觀諸就證人上開警詢證述內容，
      顯然與嗣後本院訊問所得之客觀事實不符，因此證人警詢
      中就該項關於被告坦承內容之陳述，應僅係證人個人推測
      之詞，不能僅以被害人此番陳述遽為對被告不利之認定。
    (三)系爭房屋共四層樓，主要都是分租給被害人所屬之工人或
      朋友，被告所承租的一樓就分隔成3 間雅房，被告係居住
      其中1 間，1 樓另有1 位承租者，而被害人平常並不住在
      該處，業據證人乙○○於本院審理時證述明確（見本院卷
      第25頁、第26頁）。因此堪認系爭房屋所居者眾，出入人
      次雜沓，被告並非唯一居住其內者；又失竊之鋁門窗放置
      在房屋外面洗衣機旁，係屬所有承租者均可使用之公共空
      間，並非被告一人可獨享而有排外權，其他承租人均有機
      會接觸到遭竊之鋁門窗，因此該鋁門窗究否為被告所竊？
      已非無疑。又告訴人並未居住該處，也無法確認何人將鋁
      門窗拆卸下來，業如上述；參以證人利建德於偵查中亦結
      證稱「（問：破掉的玻璃是新的還是舊的？）是舊的，因
      為玻璃上面有灰塵，不像當天破掉的樣子。」復有現場地
      上碎玻璃散落之照片2 張存卷可參，是鋁門窗被拆下來置
      放房屋後面既已有一段時日，被告如一開始即有不法意圖
      欲拆卸鋁門窗竊取變賣得價，亦無僅將鋁門窗拆下而放置
      於屋外多時之必要，凡此均難認竊取鋁門窗犯行係被告所
      為。
  五綜上所述，於竊案發生當時，本件既未採取現場跡證或透過
    其他科學辦案方法證明告訴人乙○○所失竊之鋁門窗係由本
    案被告所行竊，告訴人雖一再指述被告有向其承認，惟告訴
    人所述均係個人推測之詞，而公訴人所提上開間接證據既不
    足以推論被告有竊盜之罪行，依上揭「罪疑唯輕」理論，本
    件證明尚未達於「確信」之程度，仍有合理可疑存在，無法
    僅以告訴人之唯一指述，即據以為不利被告之認定。此外，
    本院復查無其他積極證據足認被告有檢察官所指之上述竊盜
    犯行，揆諸首揭條文規定及判例意旨，此部分既不能證明被
    告犯罪，依法應為無罪之諭知。
據上論斷，應依刑事訴訟法第299 條第1 項前段、第301 條第1
項，刑法第305 條、第41條第1 項前段、第38條第1 項第2 款，
刑法施行法第1 條之1 第1 項、第2 項前段，判決如主文。
本案經檢察官莊富棋到庭執行職務
中    華    民    國    97    年    9     月    25    日
                  刑事第四庭法  官  吳維雅
以上正本證明與原本無異。
如不服本判決，應於收受送達後10日內向本院提出上訴書狀，其
未敘述上訴理由者，應於上訴期間屆滿後20日內向本院補提理由
書狀（均須按他造當事人之人數附繕本）。
                            書記官  劉育君
中    華    民    國    97    年    9     月    25    日
附錄法條
中華民國刑法第305條
（恐嚇危害安全罪）
以加害生命、身體、自由、名譽、財產之事，恐嚇他人致生危害
於安全者，處 2 年以下有期徒刑、拘役或 3 百元以下罰金。


司法院資訊處製作；財團法人民間司法改革基金會備份。
